智慧財產及商業法院民事判決  
111年度民著上再易字第2號
再 審原 告  華夏新媒體有限公司

法定代理人  吳愛珠          
再 審原 告  林國忠                               
            蔡幸志                               
上三人共同
訴訟代理人  徐則鈺律師
再 審被 告  民間全民電視股份有限公司

法定代理人  王明玉          
訴訟代理人  陳倩芸律師   
上列當事人間違反著作權法等刑事附帶民事訴訟案件，再審原告
對於中華民國110年12月3日本院110年度附民上字第15號確定刑
事附帶民事訴訟判決，提起再審之訴，本院判決如下：
    主  文
再審之訴駁回。
再審訴訟費用由再審原告負擔。
    事實及理由    
壹、程序方面：
    按對於附帶民事訴訟之判決聲請再審者，應依民事訴訟法向
    原判決法院之民事庭提起再審之訴，刑事訴訟法第512條定
    有明文。次按，再審之訴，應於30日之不變期間內提起。前
    項期間，自判決確定時起算，判決於送達前確定者，自送達
    時起算，民事訴訟法第500條第1項、第2項前段亦有明文。
    經查，原確定刑事附帶民事訴訟判決(下稱原確定判決)之上
    訴利益未逾150萬元，依刑事訴訟法第506條、民事訴訟法第
    466條第1、3項之規定，為不得上訴第三審之事件，於宣示
    時即告確定，並於民國110年12月14日送達予再審原告華夏
    新媒體有限公司(下稱華夏公司)、蔡幸志（見原確定判決卷
    第115、119、121頁)、於同月15日送達予再審原告林國忠（
    見原確定判決卷第113頁)，再審原告於111年1月10日對原確
    定判決提起本件再審之訴（見本院卷第13頁），未逾30日之
    法定不變期間。
貳、實體方面：
一、再審原告主張：
  ㈠本件第一審臺灣士林地方法院107年度智重附民字第3號判決(
    下稱本件第一審判決)以「業經本院認被告林國忠、蔡幸志
    均係犯著作權法第92條之擅自以公開傳輸之方法侵害他人著
    作財產權罪之幫助犯，以107年度智訴字第6號刑事判決各判
    處有期徒刑3月、拘役50日…原告依著作權法第88條第1項、
    第2項、民法第28條、第184條第1項、第185條、公司法第23
    條第2項之規定，請求被告林國忠、蔡幸志、華夏公司應就
    上開故意侵害原告著作財產權之行為負連帶損害賠償責任，
    洵屬有據。」認定再審原告成立擅自以「公開傳輸」之方法
    侵害他人著作財產權罪之幫助犯。案經提起上訴，原確定判
    決則以「經查，林國忠指示蔡幸志於106年3月27日委請大陸
    地區華人世界、深圳艾思奇科技有限公司為華夏公司開發抓
    取第三方網站影音連結系爭APP，並以華夏公司名義向今日
    公司承租系爭APP版位，容任在我國境内下載系爭APP之不特
    定使用者，得透過網際網路連結至系爭APP所連結之外部網
    路影音平臺，即時觀看如附表所示視聽著作所屬電視臺頻道
    之影音傳輸晝面等事實，業經本院110年度刑智上易字第54
    號刑事判決撤銷原審判決，改判林國忠、蔡幸志均共同犯著
    作權法第92條之擅自以『公開播送』之方法侵害他人著作財產
    權罪…民視公司依著作權法第88條第1項項、第2項、民法第2
    8條、第184條第1項、第185條、第188條、公司法第23條第2
    項規定，請求被告林國忠、蔡幸志、華夏公司應就上開故意
    侵害著作財產權之行為負連帶損害賠償責任，應屬有據」（
    再審原證一），綜合原確定第一、二審判決，可知第一審判
    決認定再審原告侵害再審被告公開傳輸權，第二審判決改認
    定再審原告侵害再審被告公開播送權，判決因不得上訴而確
    定。
  ㈡本件第一審判決，再審被告係以其「公開傳輸權」被侵害為
    由，起訴請求被告負損害賠償之責，即使至判決確定時，亦
    不曾就其「公開播送權」被侵害追加或變更請求，此自再審
    被告第一審附帶民事起訴狀即明（再審原證二）。著作權法
    第24條第1項規定「著作人除本法另有規定外， 專有公開播
    送其著作之權利。」著作權法第26條之1第1項 規定「著作
    人除本法另有規定外，專有公開傳輸其著作之權利。」準此
    可知，「公開播送權」與「公開傳輸權」為著作權不同之權
    能。原確定判決既然認定再審原告之行為係「公開播送」，
    並非「公開傳輸」，則再審原告即未侵害再審被告之公開傳
    輸權，依最高法院60年度台上字第633號判決先例意旨，應
    不得以附帶民事訴訟方式提起，對於再審被告第一審之請求
    ，應予駁回，詎原確定判決竟對於未受請求之事項為判決，
    違反民事訴訟法第388條規定，自屬適用法規顯有錯誤之違
    背法令。
　㈢並聲明:⒈本院原確定判決與臺灣士林地方法院107年度智重附
    民字第3號確定判決(即本件第一審判決)關於命再審原告給
    付再審被告新臺幣72萬元，及其法定利息部分與該部分假執
    行之宣告，暨駁回該部分之上訴與命負擔該部分第一、二審
    訴訟費用之裁判均廢棄。⒉前項廢棄部分，再審被告在前程
    序第一審之訴及其假執行之聲請均駁回。⒊第1項廢棄部分，
    前程序第一、二審及再審訴訟費用均由再審被告負擔。
二、再審被告答辯：
  ㈠再審被告於原確定判決之請求權基礎，係民法第184條第1項
    、第185條、第28條、公司法第23條第2項及著作權法第88條
    第1、2項（參再審原證二第5頁），且原確定判決中亦有清
    楚載明再審被告依上開請求權基礎請求再審原告林國忠、蔡
    幸志、華夏公司應就上開故意侵害著作財產權之行為負連帶
    賠償責任，應屬有據（參再審原證一第4頁），可知原確定
    判決並未對再審被告未請求之事項為判決，並未違反民事訴
    訟法第388條，要無適用法規顯有錯誤之虞。
  ㈡「公開播送」與「公開傳輸」之差異，僅僅在於事後法律評
    價之不同，二者構成要件實屬同一，縱事後法院於審理過程
    中認定有所區別，亦僅為法院依其所認定事實而為法律上判
    斷，不生適用法規顯有錯誤之問題，更不影響再審原告侵害
    再審被告著作財產權之事實。是以，再審原告依民事訴訟法
    第496條第1項第1款提起再審之訴，顯無再審理由。
  ㈢並聲明：⒈再審之訴駁回。⒉再審訴訟費用由再審原告負擔。
    　
三、本院得心證理由：
　㈠按民事訴訟法第496條第1項第1款所謂適用法規顯有錯誤者，
    係指確定裁判所適用之法規顯然不合於法律規定，或與司法
    院現尚有效及大法官會議之解釋顯有違反，或消極的不適用
    法規顯然 影響裁判者而言（司法院釋字第177號解釋、最高
    法院60年度台再字第170號判決先例意旨參照），並不包括
    裁判理由矛盾、理由不備、取捨證據失當、調查證據欠周、
    漏未斟酌證據、認定事實錯誤及在學說上諸說併存致發生法
    律上見解歧異等情形在内(最高法院63年度台上字第880號、
    90年度台再字第27號、104年度台聲字第1206號、100年度台
    再字第33號裁決先判意旨參照）。
　㈡次按刑事訴訟法第487條第1項規定「因犯罪而受損害之人，
    於刑事訴訟程序得附帶提起民事訴訟，對於被告及依民法負
    賠償責任之人，請求回復其損害。」最高法院60年度台上字
    第633號判決先例謂「因犯罪而受損害之人，於刑事訴訟程
    序固得附帶提起民事訴訟，對於被告請求回復其損害，但其
    請求回復之損害，以被訴犯罪事實所生之損害為限，否則縱
    令得依其他事由，提起民事訴訟，亦不得於刑事訴訟程序附
    帶為此請求。」民事訴訟法第388條復規定「除別有規定外
    ，法院不得就當事人未聲明之事項為判決」。
　㈢經查:
　⒈再審原告主張再審被告係以其「公開傳輸權」被侵害為由，
    起訴請求再審原告負損害賠償之責，即使至判決確定時，亦
    不曾就其「公開播送權」被侵害追加或變更請求，原確定判
    決違反民事訴訟法第388條「法院不得就當事人未聲明之事
    項為判決」云云，惟查，再審被告於原確定判決之請求權基
    礎，係民法第184條第1項、第185條、第28條、公司法第23
    條第2項及著作權法第88條第1、2項（參再審原證二第5頁）
    ，且原確定判決中亦有清楚載明「民視公司依著作權法第88
    條第1項、第2項、民法第28條、第184條第1項、第185條、
    第188條、公司法第23條第2項規定，請求被告林國忠、蔡幸
    志、華夏公司應就上開故意侵害著作財產權之行為負連帶賠
    償責任，應屬有據」（參再審原證一第4頁），可知原 確定
    判決並未對再審被告未請求之事項為判決，並未違反民事訴
    訟法第388條規定，適用法規並無錯誤。
　⒉次查，再審原告主張「公開播送」與「公開傳輸」為著作權
    不同之權能，原確定判決既認定再審原告之行為係公開播送
    ，而非公開傳輸，則再審原告即未侵害再審被告之公開傳輸
    權云云。然查，「公開播送」與「公開傳輸」之差異，僅僅
    在於事後法律評價之不同，二者構成要件實屬同一，縱刑事
    法院經審理過程中認定有所區別，亦僅為法院依其所認定事
    實而為法律上判斷，不生適用法規顯有錯誤之問題，原確定
    判決所依據之本院110年度刑智上易字第54號刑事判決第16
    頁業已敘明:「本院審理結果認被告二人係犯擅自以公開播
    送之方法侵害他人著作財產之罪名，與公訴意旨所指之非法
    公開傳輸屬同一法條，係因法律評價而不同，但構成要件同
    一，尚無變更法條問題」等語(見原確定判決卷第142頁)，
    未按，附帶民事訴訟之判決，應以刑事訴訟判決所認定之事
    實為據，刑事訴訟法第500條定有明文。而再審被告訴訟代
    理人在原確定判決言詞辯論時亦主張:「引用歷次書狀及陳
    訴(述)，並引用刑事案件的主張及證據」等語(見原確定判
    決卷第76頁)，故本院110年度刑智上易字第54號刑事判決認
    定再審原告所為侵害再審被告「公開播送權」，更不影響再
    審原告侵害再審被告著作財產權之事實。再者，再審原告援
    引之最高法院60年度台上字第633號判決先例亦清楚說明「
    因犯罪而受損害之人，於刑事訴訟程序固得附帶提起民事訴
    訟，對於被告請求回復其損害，但其請求回復之損害，以被
    訴犯罪事實所生之損害為限」，再審原告侵害著作財產權之
    行為既已於刑事判決中認定，原確定判決依據民法侵權行為
    等規定，駁回再審原告之上訴，非屬訴外裁判，依法即屬有
    據。　　
四、綜上，原確定判決並無再審原告所指民事訴訟法第496條第
　　1項第1款、第388條之再審事由。再審原告提起再審之訴， 
     顯無理由，爰不經言詞辯論，逕以判決駁回之。
五、兩造其餘主張及陳述，經本院斟酌後，認為均於判決之結果
    不生影響，勿庸逐一論述，併此敘明。
六、據上論結，本件再審之訴顯無理由，依智慧財產案件審理法
    第１條，民事訴訟法第502條第2項、第78條，判決如主文。
中　　華　　民　　國　　111 　年　　2 　　月    24　　日
                          智慧財產第二庭
                            審判長法  官　蔡惠如
                                  法  官　吳俊龍
                                  法  官　曾啓謀
以上正本係照原本作成。
本件不得上訴。
中　　華　　民　　國　　111 　年　　3　 　月　   3　　日
　　　　　　　　　　　　　        書記官　丘若瑤